【裁判字號】    88,附民,442
【裁判日期】    890301
【裁判案由】    傷害等
【裁判全文】
臺灣高雄地方法院刑事附帶民事訴訟判決            八十八年度附民字第四四二號
    原      告  乙○○
    訴訟代理人  郭玉山律師
    訴訟代理人  蕭麗琍律師
    被      告  甲○○
    被      告  丙○○
右列被告因八十八年度易字第三三０一號傷害等案件，經原告提起附帶民事訴訟，請
求損害賠償，本院判決如左：
    主  文
被告甲○○應給付原告新台幣捌萬元，及自民國八十八年九月一日起至清償日止，按
週年利率百分之五計算之利息。
原告其餘之訴駁回。
本判決第一項於原告以新台幣參萬元供擔保後得假執行。
原告其餘假執行之聲請駁回。
    事  實
甲、原告方面：
一、聲明：求為判決被告應連帶給付原告新台幣（下同）一百萬元，及自起訴狀繕本
    送達被告翌日起，至清償日止，按週年利率百分之五計算之利息，並願供擔保請
    求宣告假執行。
二、陳述：
（一）被告等與綽號「昌仔」者三人，基於共同之犯意，於民國八十八年一月四日上
      午六時四十五分許，在台南縣仁德鄉○○街四０一巷八三號前，以推進車子之
      強暴手段，強行要求原告搭乘其三人乘坐之小客車上，使原告行無義務之事，
      嗣至高雄縣茄萣鄉白砂崙第一公墓處，為氣憤原告無償還之意思，由甲○○以
      徒手毆打原告左眼瞼上方瘀腫、右臉頰瘀腫、左眼結膜出血等傷害，案經檢察
      官提起公訴。
（二）原告係因被告等犯罪而受損害之人，依法附帶民事請求一百萬元之損害賠償，
      其理由：原告雖欠其若干會錢，但討會錢之方法不可以押人打傷身體，原告係
      以帶遊客坐遊覽車，遊歷四方為業，出車時被遭押解，中途押至公墓毆打命開
      本票借據，四、五十遊客全部知情，使原告甚為難堪，眼部、臉部被打腫不成
      樣子，並從此纏上官司經年，使原告受盡精神上及身體上雙重之痛苦，被告之
      橫行霸道，耀武揚威，儼然地方流氓，妨害私人權益，並妨害社會治安，查兩
      被告均係地方富裕人家，仗富欺貧，莫此為甚，爰依民法第一百八十四條及第
      一百九十五條之規定，請求連帶賠償一百萬元為適當。
（三）原告學歷為國小畢業，未婚，無固定工作，名下無不動產。
三、證據：提出戶口名簿一份為證。
乙、被告方面：
一、聲明：求為判決駁回原告之訴及假執行之聲請。
二、陳述：
（一）原告當天係自願搭乘被告小客車，被告並無強推其上車而剝奪其自由，亦無打
      傷原告。
（二）被告甲○○學歷為國小畢業，已婚，有三子女，職業為捕魚，月入一、二萬元
      ，有房屋一棟、車子一輛。被告丙○○學歷為國小畢業，未婚，職業為縫紉工
      ，月入一萬五千元，有機車一輛。
三、證據：提出戶口名簿為證。
丙、本院依職權調閱本院八十八年度易字第三三０一號被告甲○○等傷害等案卷。
    理  由
甲、被告甲○○部分：
一、按附帶民事訴訟之判決，應以刑事訴訟判決所認定之事實為據，刑事訴訟法第五
    百條前段定有明文。本件原告起訴主張被告甲○○妨害自由、傷害之事實，業據
    本院八十八年度易字第三三０一號刑事判決判處被告甲○○罪刑在案。且證人即
    當日搭乘該遊覽車旅遊之旅客楊許麗禎於八十八年二月五日偵查中結稱：「見到
    他們在場，旁邊停一台車，忽然見到一男子將乙○○推到車上，我見到便告訴旁
    人此事」（詳偵查卷第七頁反面）；又於本院結稱：「當天是要去佳樂水玩，乙○○是遊覽車小姐」，「當時其（指告訴人）在車下與兩位男生在說話，後來見
    到一個男的抓乙○○的手，乙○○有掙扎一點，不願上車的樣子，乙○○上車後
    小客車就開走了」等語（詳本院八十八年九月十四日筆錄），足見原告搭乘被告
    甲○○之小客車，並非出於自願，而係被告甲○○與「昌仔」所強迫。又原告搭
    乘被告甲○○之車離去後，原告之父接獲其電話，即提前下車，且知悉原告為被
    告甲○○載走，而報警處理，顯見其當時因聽聞車上乘客所言及原告電話告知，
    查覺有異，擔心原告安危而報警。再以原告積欠被告甲○○之妻款項，且避不見
    面，而為被告甲○○尋獲，原告如單純為顧及顏面，大可至附近較隱密處與被告
    甲○○談論，豈有可能不顧車上旅客權益，未交待隻字片語，即匆匆離去，而陷
    自己於未知之境之理？且被告甲○○如無剝奪告訴人行動自由之意思，又何需將
    原告自臺南縣仁德鄉載至遙遠之高雄縣茄萣鄉白砂崙公墓處？是被告甲○○顯以
    強迫方式，剝奪原告之行動自由至明。再以被告甲○○與「昌仔」因原告拖欠債
    務，一時氣憤，而毆打原告，亦可想見，而眼睛乃身體之重要部位，且十分脆弱
    ，告訴人當不至為製造苦肉計，而自殘眼部之理？是原告主張被告甲○○妨害其
    自由及傷害情事，應非子虛，堪予採信。被告甲○○否認原告之主張，尚不足採
    。
二、按因故意或過失，不法侵害他人之權利者，負損害賠償責任；又不法侵害他人之
    身體、健康、名譽或自由者，被害人雖非財產上之損害，亦得請求賠償相當之金
    額，民法第一百八十四條第一項前段、第一百九十五條第一項前段分別定有明文
    。本件原告主張被告甲○○以強拉原告上車，載至公墓處，加以毆打成傷之方法
    ，侵害原告之身體權、自由權，訴請被告甲○○賠償精神上之損害，揆諸上開規
    定，自屬有據。
三、經審核原告學歷為國小畢業，未婚，無固定工作，名下無不動產；被告甲○○學
    歷為國小畢業，已婚，有三名子女，職業為捕魚，月入一、二萬元，有房屋一棟
    、車子一輛等情，為兩造陳明在卷，並為對造所不爭執，是兩造之身分地位及經
    濟狀況均屬中低收入家庭，而原告遭被告甲○○強行剝奪行動自由，且載至公墓
    處，內心恐懼極深，復遭被告甲○○毆打，致其左眼瞼上方瘀腫、左臉頰瘀腫、
    左眼結膜出血之傷害，身體傷害亦甚苦痛，惟被告甲○○係因原告積欠其妻會款
    及票款共計四十二萬元，屢催不還，且避不見面，而四十二萬元對中低收入家庭
    而言，為數不小，遭人拖欠不還，情何以堪，被告甲○○出此下策乃事非得已，
    本院認為原告請求賠償一百萬元尚屬過高，應予酌減為八萬元。從而被告甲○○
    應賠償原告八萬元，及自起訴狀繕本送達被告之翌日即八十八年九月一日起至清
    償日止，按週年利率百分之五計算之法定遲延利息，原告於此範圍之請求，為有
    理由，應予准許，逾此部分之請求為無理由，應予駁回。
四、假執行之宣告：
    本件原告就其勝訴部分陳明願供擔保請求宣告假執行，核無不合，爰酌定相當金
    額准許之，至原告敗訴部分，其假執行之宣告，已失所依據，應予駁回。
乙、被告丙○○部分：
一、按刑事訴訟諭知無罪，免訴或不受理之判決者，對於附帶民事訴訟部份應以判決
    駁回原告之訴，刑事訴訟法第五百零三條第一項前段定有明文。
二、本件被告丙○○被訴妨害自由、傷害一案，業經刑事判決諭知無罪在案，根據首
    揭說明，原告此部分之訴自應予以駁回，該部分假執行聲請，亦失所附麗，一併
    駁回。
據上論斷，原告之訴為一部有理由，一部無理由，應依刑事訴訟法第五百零二條第二
項、第五百零三條第一項、第四百九十一條第十款、民事訴訟法第三百九十條第二項
，判決如主文。
中      華      民      國    八十九    年      二      月    二十九    日
                              臺灣高雄地方法院刑事第二庭
                              法  官  魏  式  璧
右正本證明與原本無異。
如不服本判決，應於送達後十日內，向本院提出上訴狀。
                                  書記官  蔡  善  賢
中      華      民      國    八十九   年       三     月        二     日


司法院資訊處製作；財團法人民間司法改革基金會備份。
